臺灣高雄地方法院民事判決　九十年重訴字第一二五九號
　　原　　　告　丙○○
　　　　　　　　乙○○
　　訴訟代理人　甲○○
　　被　　　告　丁○○
右當事人間請求損害賠償事件，經本院刑事庭裁定移送前來，本院判決如左：
    主    文
被告應給付原告乙○○新台幣捌拾壹萬玖仟貳佰陸拾元，及自民國九十年八月一日
起至清償日止按年息百分之五計算之利息。
原告其餘之訴駁回。
訴訟費用由被告負擔三分之一，餘由原告負擔。
本判決第一項於原告乙○○以新台幣壹拾萬零肆佰陸拾元供擔保後，得假執行；但
被告於假執行實施前以新台幣拾玖萬壹仟佰柒拾捌元為原告預供擔保後，得免為
假執行。
原告其餘假執行之聲請駁回。
    事    實
甲、原告方面：
  一、聲明：
      （一）被告應給付原告甲○○新台幣（下同）三百三十八萬三千七百四十四元
            ，及自起訴狀繕本送達翌日起至清償日止按年息百分之五計算之利息。
      （二）被告應給付原告丙○○二百零七萬四千元，及自起訴狀繕本送達翌日起
            至清償日止按年息百分之五計算之利息。
      （三）被告應給付原告乙○○二百零二萬四千零七十九元，及自起訴狀繕本送
            達翌日起至清償日止按年息百分之五計算之利息。
      （四）原告願供擔保請求宣告假執行。
  二、陳述：
      被告考領有合格營業聯結車駕駛執照，受僱於鴻塑交通企業有限公司（下稱鴻
      塑公司）擔任司機一職，平日以駕駛聯結車載送貨物為業，為從事駕駛業務之
      人，於九十年一月十八日十六時四十五分許，駕駛車牌號碼六Ｋ─四一七號（
      曳引車部分）及ＷＭ—八三號（拖板車部分）之聯結車載運鐵砂時，沿高雄市
      前鎮區○○○路由東往西方向行駛，途經凱旋四路與前鎮街○○○路口時，原
      應注意聯結車之裝載，應依聯結車之總聯結重量，不得超過曳引車核定之總聯
      結重量，在市區道路行駛時速不得超過四十公里，及汽車行駛時駕駛人應注意
      車前狀況及兩車併行之間隔，並隨時採取必要之安全措施，且無不能注意之情
      事，竟以四十五至五十公里間之速度行駛，復未注意維持兩車併行之安全間隔
      ，致撞及同方向行駛正欲左轉之被害人黃睦意所騎乘之車號ＧＫ─四一七號輕
      型機車，被害人經送醫急救後仍不治死亡。而原告甲○○為被害人黃睦意之配
      偶、原告丙○○為被害人之子、原告乙○○為被害人之母，被告因前開過失不
      法侵害被害人黃睦意死亡，應負損害賠償責任，爰將請求金額臚列如後：
      （一）殯葬費：
            原告甲○○為被害人支出之殯葬費共計三十三萬四千九百七十五元，此
            有左營道仁社殯儀館明細表及收據影本附卷可稽。
      （二）扶養費：
            原告甲○○為被害人之配偶，依民法第一千一百十六條之一規定，夫妻
            互負扶養義務，今因被告之疏失致使原告甲○○受有扶養權之損害，原
            告甲○○係四十三年十月十四日生，於被害人死亡時為四十六點二五歲
            ，按行政院衛生署公布八十三年台灣地區人民平均餘命女性為七十七點
            八二歲，原告甲○○於被害人死亡時尚有三十一點五七歲餘命，資以民
            國八十九年申報綜合所得稅之扶養親屬寬減額每人每年七萬四千元，按
            霍夫曼計算式扣除中間利息一次給付為一百四十萬八千七百六十九元。
            又原告丙○○為被害人之子，依民法第一千零八十四條第二項之規定，
            被害人為對原告負有扶養義務之人，原告丙○○為七十年七月十九日生
            ，於被害人死亡時為十九歲，距二十歲成年尚有一年扶養期間，依八十
            九年申報綜合所得稅之扶養親屬寬減額每人每年七萬四千元之扶養費計
            算，原告丙○○受有七萬四千元之扶養費損失。原告乙○○為被害人之
            母，依民法第一千一百十四條之規定被害人亦有扶養義務，原告乙○○
            係四年六月十日生，於被害人死亡時為八十五點五歲，按行政院衛生署
            公布八十三年台灣地區人民平均餘命表，女姓於八十歲時尚有餘命七點
            四八歲計算，則原告乙○○應尚有二歲之餘命，且原告乙○○共育有六
            名子女，被害人所分擔之扶養義務為六分之一，按霍夫曼式扣除中間利
            息一次給付為二萬四千零七十九元。
      （三）精神慰撫金：
            原告甲○○與被害人原本鶼鰈情深，因被告之過失竟使恩愛夫妻陰陽兩
            隔，原告因而傷痛欲絕，爰請求精神慰撫金二百萬元。原告丙○○因被
            告之過失而失怙，爰請求精神慰撫金二百萬元。原告乙○○因被告過失
            而遭白髮人送黑髮人之痛苦，爰請求精神慰撫金二百萬元。
      被告於案發後迄今均未與被害人家屬達成和解，僅由被告之雇主與原告針對肇
      事車輛保險金部分達成和解，並不包括被告所應負之賠償責任，為此乃依侵權
      行為損害賠償請求權請求判令被告應給付如訴之聲明所示。
  三、證據：提出戶籍謄本、殯葬費用收據、和解書等件為證。
乙、被告方面：
  一、聲明：求為判決駁回原告之訴，如受不利之判決，請准予供擔保免為假執行。
  二、陳述：
      （一）被告就請求之金額並無能力負擔，又本件車禍事故發生後，與被告負連
            帶損害賠償責任之鴻塑公司及車主盧宗孝業已與原告甲○○、丙○○以
            二百九十五萬元達成和解，雙方並於和解書上約定原告除前開款項不得
            再有任何之請求，鴻塑公司及車主因被告駕駛上開公司之聯結車肇事致
            被害人死亡，就侵權行為損害賠償與被告負連帶債務，則依民法第二百
            七十四條連帶債務人中之一人為清償而債務消滅者，他債務人亦同免其
            責任，被告雖未列名上開和解書，然依一般社會經驗法則，車禍發生後
            均由車主及靠行車行之法定代理人與被害人家屬和解，故本件因連帶債
            務人之清償，被告應同免責任。而車主盧宗孝支付二百九十五萬元與原
            告甲○○、丙○○後，復於九十年四月六日向鈞院聲請支付命令，請求
            被告應給付其應分擔部分之一百四十五萬二千五百元並經確定在案，原
            告就同一車禍事件再向被告請求即屬無據。
      （二）又原告甲○○、丙○○所取得之上開和解金二百九十五萬元，除強制責
            任保險金一百四十萬元外，其餘一百五十五萬元顯然包含賠償被害人家
            屬之損害及支出之殯葬費，今原告就其支付之殯葬費再向被告請求，於
            法無據。
      （三）又原告甲○○為被害人之配偶，按夫妻互負扶養義務以不能維持生活且
            無謀生能力為限，原告甲○○就其是否有正當職業及是否不能維持生活
            並無舉證，況原告已受領二百九十五萬元之和解金，自不得對被告請求
            賠償扶養費用。
      （四）原告丙○○及乙○○之扶養費損失，顯已包含在上開二百九十五萬元之
            和解金範圍內，此部分請求亦非正當。
      （五）本件被害人黃睦意就車禍事故之發生亦有未注意保持兩車併行安全間隔
            之過失，按民法第二百十七條第一項之規定，法院得減輕被告之賠償金
            額或免除之，此項規定之適用，並不以財產上之損害為限，是以原告請
            求給付慰撫金時自應適用過失相抵之規定。
  三、證據：提出民事支付命令聲請狀、被告戶口名簿、殘障手冊等件為證。
丙、本院依職權訊問證人盧宗孝、鄭銘仁。
    理    由
一、本件原告主張被告考領有合格營業聯結車駕駛執照，受僱於鴻塑公司擔任司機一
    職，平日以駕駛聯結車載送貨物為業，為從事駕駛業務之人，於九十年一月十八
    日十六時四十五分許，駕駛車牌號碼六Ｋ─四一七號（曳引車部分）及ＷＭ—八
    三號（拖板車部分）之聯結車載運鐵砂時，沿高雄市前鎮區○○○路由東往西方
    向行駛，途經凱旋四路與前鎮街○○○路口時，原應注意聯結車之裝載，應依聯
    結車之總聯結重量，不得超過曳引車核定之總聯結重量，在市區道路行駛時速不
    得超過四十公里，及汽車行駛時駕駛人應注意車前狀況及兩車併行之間隔，並隨
    時採取必要之安全措施，且無不能注意之情事，竟以四十五至五十公里間之速度
    行駛，復未注意維持兩車併行之安全間隔，致撞及同方向行駛正欲左轉之被害人
    黃睦意所騎乘之車號ＧＫ─四一七號輕型機車，被害人經送醫急救後不治死亡，
    被告前開業務過失行為不法侵害黃睦意致死，依民法第一百八十四條、第一百九
    十二條及第一百九十四條規定，被告應對原告負擔損害賠償責任，為此乃依侵權
    行為損害賠償請求權提起本件訴訟等語。被告則以就原告請求之金額並無能力負
    擔，又本件車禍事故發生後，與被告負連帶損害賠償責任之鴻塑公司及車主盧宗
    孝業已與原告甲○○、丙○○以二百九十五萬達成和解，雙方並於和解書上約定
    原告除前開款項不得再有任何之請求，故本件因連帶債務人之清償，被告應同免
    責任，且被害人就本件車禍之發生，因疏未注意保持兩車併行之安全間隔，亦屬
    與有過失，又原告請求之金額顯然過高，無法負擔等語資為抗辯。
二、原告主張被告為從事駕駛業務之人，於上開時日駕駛聯結車，行經上開交岔路口
    時，與被害人黃睦意所騎乘機車發生撞擊致被害人死亡，被告上開行為經鈞院認
    定為業務過失致死而判處有期徒刑一年四月，而被害人黃睦意係原告甲○○之配
    偶、原告丙○○之父及原告乙○○之子，本件車禍事故發生後，鴻塑公司與車主
    盧宗孝業已與原告甲○○、丙○○以二百九十五萬元達成和解，而被告至今仍未
    和解賠償之事實，業據原告提出戶籍謄本、戶口名簿、和解書等件為證，且為被
    告所不爭執，並經本院依職權調閱本院九十年度交訴字第八二號刑事卷證，核屬
    相符，自堪信原告此部分之主張為真實，惟被告另以前揭情詞置辯。經查：
    （一）原告雖自承甲○○、丙○○已與訴外人鴻塑公司及車主盧宗孝達成和解，
          並簽立和解書，雙方並約定原告甲○○、丙○○對鴻塑公司及車主不得再
          為請求，並經原告提出和解書一紙在卷可稽，惟證人盧宗孝即車主、證人
          鄭銘仁律師即和解書見證人到庭證稱：該和解金額除強制責任險保險金外
          ，並無特別指明係賠償何種損失，然因被告於該和解書簽立時並未出面與
          原告協調賠償事宜，鴻塑公司及車主亦未有代理被告與原告和解之意思，
          且和解之當事人不包括被告等語，是原告甲○○、丙○○雖與鴻塑公司及
          車主就被害人車禍死亡一事達成和解，惟被告並非該和解書之當事人，故
          該和解之效力僅存在於立約之當事人甲○○、丙○○與訴外人鴻塑公司及
          車主盧宗孝間，至為明確，而原告甲○○、丙○○縱對鴻塑公司及車主不
          得再為請求，尚不能擴張及於被告，而原告乙○○並非和解當事人，更不
　　　　　受該和解書所拘束故並未免除被告之損害賠償責任，又縱如被告所稱盧宗
　　　　　孝於和解後對被告聲請發支付命令請求給付一百四十五萬元，然此為被告
　　　　　與盧宗孝間之內部關係，亦與和解內容無涉，被告所辯其已因該和解而免
　　　　　除責任尚不足採，是以本件原告依侵權行為損害賠償請求權主張被告應負
　　　　　損害賠償責任，依法洵屬有據。
    （二）原告固主張本件車禍全因被告過失所致云云，被告雖不否認其駕駛行為確
          有疏失，惟辯稱被害人黃睦意亦與有過失等語。經查，依卷附之交通事故
          調查報告表所示：本件車禍發生地點，係在高雄市前鎮區○○○路與前鎮
          街口，而凱旋四路係一不對稱之路口，肇事後被告所駕駛之聯結車斜停已
          過路口中心處，右後車輪距離前鎮街○○○道路邊延伸線約七公尺，車身
          後留有一條斜線型之血肉拖痕（即煞車痕）長約十一點七公尺，被害人所
          騎乘之機車則向左倒在前開血肉拖痕起點處，前、後輪距離凱旋四路西側
          外側快車道與慢車道間之白實線之延伸線各為零點六及零點五公尺，且被
          害人所騎乘機車倒地位置之車身後留有一條刮地痕約四點二公尺，二車車
          損處分別為，被告所駕駛之聯結車之前曳引車之右側油廂處至曳引車右後
          輪處，及拖板車車身右側有一連續之擦刮痕，被害人所騎乘之機車之左後
          視鏡斷落左手把煞車處折彎、車身左側護版均有擦刮痕，車尾之置物架處
          則斷裂、破損。另參以車禍發生地點係一不對稱路口，被告行駛至該路口
          時需由原先行駛之內側快車道變換車道至外側快車道，始得順利通行，而
          被害人所騎機車倒地後所留下之刮地痕係在外側快車道前方，顯見被害人
          當時欲左轉往前鎮街南行，而從慢車道變換車道至外側快車道，兩車於行
          駛至凱旋四路東側車道剛過停止線時，被告所駕駛聯結車之曳引車右側油
          箱、右後輪與被害人所騎輕型機車之左側煞車手把及左後視鏡發生擦撞，
          是被害人就本件車禍事故未注意保持兩車併行之安全間隔，自屬與有過失
          無疑，是以被告辯稱被害人亦與有過失乙節，足堪採信。
三、按因故意或過失，不法侵害他人之權利者，負損害賠償責任；汽車、機車或其他
    非依軌道行駛之動力車輛，在使用中加損害於他人者，駕駛人應賠償因此所生之
    損害。次按不法侵害他人致死者，對於支出醫療及增加生活上需要之費用或殯葬
    費之人，亦應負損害賠償責任，被害人對於第三人負有法定扶養義務者，加害人
    對於該第三人亦應負損害賠償責任，又不法侵害他人致死者，被害人之父、母、
    子、女及配偶，雖非財產上之損害，亦得請求賠償相當之金額，民法第一百八十
    四條第一項前段、第一百九十一條之二、第一百九十二條第一項、第二項、第一
    百九十四條分別定有明文。今本件被告既因上開過失行為致被害人死亡，其就此
    自應負侵權行為之損害賠償責任，茲就原告所得請求之損害賠償金額計算如後：
    （一）殯葬費：
          被害人黃睦意因本件車禍事故死亡，原告甲○○為其辦理喪葬事宜，共支
          出殯葬費三十三萬四千九百七十五元，此有原告提出之左營道仁社殯儀館
          明細表及喪葬費收據六紙在卷足憑，經核其中所列項目，除出殯樂隊（九
          千六百元）尚非喪禮所需，應予剔除外，其餘均為喪葬、習俗所必須，且
          其支出金額並未過高等情，是原告甲○○所得請求之殯葬費計為三十二萬
          五千三百七十五元（000000－0000＝３２５３７５）。
    （二）扶養費：
          1.原告甲○○部分：
            原告甲○○為被害人黃睦意之配偶，為四十三年十月十四日生，至被害
            人死亡之日年齡為四十六‧二五歲，有戶籍謄本在卷為證。依行政院衛
            生署公布之八十三年台灣地區人民平均餘命表尚有三十一點五七之餘命
            ，按夫妻互負扶養之義務，其負扶養義務之順序與直系血親卑親屬同，
            其受扶養權利之順序與直系血親尊親屬同，民法第一千一百十六條之一
            固有明文，惟受扶養權利者，以不能維持生活而無謀生能力者為限，同
            法第一千一百十七條亦有明文，是以夫妻間受扶養義務之順序固與直系
            血親尊親屬同，惟仍須以不能維持生活而無謀生能力為限，始能請求扶
            養費之賠償。經查原告甲○○為高中畢業，原本無業，無一技之長，依
            賴被害人為主要家中經濟來源，經此變故日後難以維持生活，是其請求
            以三十一年期間計算請求扶養費並無不合，而其扶養費之數額，以事故
            發生前之八十九年度綜合所得稅扶養親屬寬減額，每人每年為七萬四千
            元，以霍夫曼式扣除中間利息為一百四十萬八千七百六十九元（７４０
            ００ｘ１９．０２９３１５（霍夫曼係數）＝0000000〈小數點
            以下四捨五入〉）。
          2.原告丙○○部分：
            原告丙○○為被害人黃睦意之子，乃七十年七月十九日生，有戶籍謄本
            附卷可參，其於被害人黃睦意死亡時距年滿二十歲無需仰賴父母扶養期
            間為六月，按直系血親間互負扶養之義務，又按父母對於未成年之子女
            ，有保護及教養之權利義務，民法第一千一百十四條及同法第一千零八
            十四條可資參照。是以原告丙○○距成年尚有六月，且其母即原告陳淑
            珠亦同負扶養義務，被害人所分擔部分為二分之一，其得請求之扶養費
            數額，以事故發生前之八十九年度綜合所得稅扶養親屬寬減額，每人每
            年為七萬四千元，以霍夫曼式扣除中間利息，原告丙○○之扶養費為一
            萬八千五百元（７４０００×１ｘ６／１２ｘ１／２＝１８５００）。
          3.原告乙○○部分：
            原告乙○○為被害人黃睦意之母，乃四年六月十日生，至被害人黃睦意
            死亡之日其年齡分別為八十五‧五歲，有原告提出之戶籍謄本可稽，依
            行政院衛生署公布之八十三年台灣地區人民平均餘命表，其餘命為二年
            是其以二年期間請求扶養費並無不合，且原告乙○○共育有六名子女，
            被害人所分擔部分為六分之一，而其扶養費之數額，以事故發生前之八
            十九年度綜合所得稅扶養親屬寬減額，每人每年為七萬四千元，以霍夫
            曼式扣除中間利息，其請求二年之扶養費為二萬四千零七十九元（７４
            ０００ｘ１．９５２３８１ｘ１／６）＝２４０７９〈小數點以下四捨
            五入〉）。
    （三）精神慰撫金：
          經查原告甲○○係被害人黃睦意之妻；原告丙○○為被害人之子；原告黃
          呂菜則為被害人之母，有戶籍謄本在卷足稽，則原告甲○○壯年喪偶，其
          餘原告橫遭喪父或喪子之痛，不能再與被害人黃睦意共享親情及天倫之樂
          ，精神上自均感痛苦，是原告請求被告賠償慰撫金，亦均屬有據。再查原
          告原先與被害人共同從事電器零件買賣，由被害人負責主要業務，自被害
          人死亡後原告甲○○目前並無工作；原告丙○○為現在服兵役；原告黃呂
          菜於事故發生時八十五歲，無業，育有四男二女，於遲暮之年驟遭喪子之
          痛。被告則從事卡車司機工作，租屋居住並無其他財產，且其配偶為輕度
          肢障等情，業據兩造陳述在卷，並為兩造所不爭執，是本院審酌兩造之身
          分、地位、經濟能力、原告所受之精神上痛苦及被告迄未與原告達成和解
          等一切情狀，認原告各請求二百萬元之慰撫金尚屬過高，原告甲○○、黃
          博玄、乙○○各得請求被告賠償之慰撫金，應各以九十萬元、九十萬元及
          一百萬元為相當。
    （四）綜上所述，原告甲○○所得請求之損害賠償金額為二百六十三萬四千一百
          四十四元；原告丙○○所得請求之損害賠償金額為九十一萬八千五百元；
          原告乙○○所得請求之損害賠償金額為一百零二萬四千零七十九元。惟按
          損害之發生或擴大，被害人與有過失者，法院得減輕賠償金額，民法第二
          百十七條第一項明文規定，本件被害人黃睦意就本件車禍之發生與有過失
          ，已如前述，本院斟酌系爭車禍發生之一切情狀，認被告應負十分之八之
          過失責任，因此被告所負損害賠償金額應依比例減輕為百分之八十，即被
          告應賠償原告甲○○二百十萬七千三百十五元、原告丙○○七十三萬四千
          八百元、原告乙○○八十一萬九千二百六十三元（小數點以下四捨五入）
          。
四、末按受僱人因執行職務，不法侵害他人之權利者，由僱用人與行為人連帶負損害
    賠償責任，民法第一百八十八條第一項前段定有明文，而僱用人之連帶賠償責任
    ，係恐被害人之損害賠償請求權有名無實而設，故祇須外觀上行為人係為他人服
    勞務，該他人即為行為人之僱用人，依法即負連帶賠償之責任，最高法院五十七
    年台上字第三四三０號判決可資參照。經查本件被告受僱於車主盧宗孝駕駛聯結
    車，而車主盧宗孝又係靠行鴻塑公司，此為盧宗孝到庭結證屬實，是自外觀之，
    應認鴻塑公司、盧宗孝與被告間有僱傭關係，被告因執行業務不法侵害被害人黃
    睦意致死，鴻塑公司與盧宗孝自應連帶負損害賠償責任。鴻塑公司與盧宗孝業與
    原告甲○○、丙○○以二百九十五萬達成和解，其中包含強制責任保險金一百四
    十萬元，已如前述，按保險人依本法規定給付之保險金，視為加害人或被保險人
    損害賠償金額之一部分；加害人或被保險人受賠償請求時，得扣除之，又因連帶
    債務人中之一人為清償、代物清償、提存、抵銷或混同而債務消滅者，他債務人
    亦同免其責任，民法第二百七十四條、強制汽車責任保險法第三十條分別著有明
    文，依諸上開法條之規定，該二百九十五萬元之賠償應自原告所得請求之損害賠
    償金額中扣除，而原告甲○○、丙○○已與僱用人和解，該部分之給付已超過前
    述原告甲○○、丙○○所得請求之金額，因而被告無庸再對原告甲○○、丙○○
    為給付，是以原告甲○○、丙○○之請求，即屬無據，應予駁回。原告乙○○並
    非和解契約之當事人，並不受該和解書之拘束，已如前述，從而原告乙○○依據
    侵權行為之法律關係請求被告賠償八十一萬九千二百六十三元及自民國九十年八
    月一日起至清償日止按年息百分之五計算之利息，洵屬正當，應予准許，逾此部
    分之請求，即非有據，應予駁回。
五、兩造陳明願供擔保，聲請宣告假執行，或免為假執行，經核原告乙○○勝訴部分
    ，合於法律之規定，爰酌定相當之擔保金額准許之；其餘假執行之聲請，因訴之
    駁回而失所附麗，不予准許。
六、據上論結，本件原告甲○○、丙○○之訴為無理由，原告乙○○之訴為一部有理
    由，一部無理由，依民事訴訟法第七十九條但書、第八十五條第一項、第三百九
    十條第二項、第三百九十二條，判決如主文。
中　　　華　　　民　　　國　　九十一　　年　　　三　　　月　　十五  　　日
                              臺灣高雄地方法院民事庭
~B審判長法官　沈建興
~B法　　　官　莊松泉
~B法　    官  胡宜如
右為正本係照原本作成。
如不服本判決，應於送達後廿日內，向本院提出上訴狀並表明上訴理由，如於本判決
宣示後送達前提起上訴者，應於判決送達後十日內補提上訴理由書（須附繕本）。
中　　　華　　　民　　　國　　九十一　　年　　　三　　　月　　十五  　　日
~B法院書記官　王世雄